【裁判字號】    90,上更(一),217
【裁判日期】    900815
【裁判案由】    違反毒品危害防制條例
【裁判全文】
臺灣高等法院高雄分院刑事判決                  九十年度上更(一)字第二一七號
    上訴人
    即被告  甲○○
    指定辯護人  本院公設辯護人  李佩娟
右上訴人因違反毒品危害防制條例案件，不服臺灣屏東地方法院八十九年度訴字第二
九０號中華民國八十九年十月二十日第一審判決（起訴案號：臺灣屏東地方法院檢察
署八十九年度偵字第一００四號、毒偵字第四五七號），提起上訴，判決後經最高法
院發回更審，本院判決如左：
      主      文
原判決關於販賣第二級毒品部分暨定執行刑部分，均撤銷。
甲○○連續販賣第二級毒品，累犯，處有期徒刑柒年貳月；販賣所得新台幣伍仟伍佰
元沒收之，如全部或一部不能沒收時，以其財產抵償之。
      事      實
甲○○於民國八十六年間，曾因恐嚇罪，經台灣屏東地方法院，分別判處有期徒刑一
年二月確定，於八十八年七月十七日執行完畢，復因竊盜罪，經同法院判處有期徒刑
五月確定，接續執行，於八十八年十二月十七日執行完畢，仍不知警惕，復基於意圖
營利之概括犯意，先於八十九年二月五日，在屏東縣潮州鎮○○里○○路六六巷一一
號住處附近之停車場，以新台幣（下同）一千元之代價，連續販賣第二級毒品安非他
命予倪全成一次，又於同年月六日，在同鎮內不詳處所，各以二千元、二千五百元之
代價，分別販賣安非他命予倪全成各一次，前後共取得五千五百元販賣所得。嗣於同
年月九日下午三時許，與綽號「義仔」之姓名年籍不詳男子共同持有供自己施用之毒
品（含第一級毒品海洛因淨重三．七八公克及第二級毒品安非他命毛重十三．二五公
克，此部業經另行裁判確定，非本次審判範圍），駕車行經屏東縣潮州鎮○○路光春
天橋下時，經事先埋伏之警員盤檢，當場查獲。案經屏東縣警察局屏東分局移送台灣
屏東地方法院檢察署檢察官偵查起訴。
     理  由
一、訊之被告甲○○矢口否認販賣安非他命犯行，辯稱：伊曾與證人倪全成之胞弟倪
    全義打架，倪全成乃設詞構陷伊販賣安非他命云云。惟查：
(一)、右揭被告販賣安非他命予倪全成施用之事實，業據證人倪全成於警、偵訊及審理
    時供證明確，並於警訊中指認被告口卡片明確；另據倪全成於八十九年二月九日
    為警查獲時，曾被扣得安非他命吸食器，被告於本院亦坦認曾交付安非他命予倪
    全成施用等事實，足認證人倪全成確係有施用安非他命毒品之人，其指證被告對
    伊販賣，自非無故。再據證人即警員任念國證稱：警方查獲倪全成，並取得倪全
    成向被告購買安非他命之訊息後，透過倪全成與甲○○兩人共同之朋友得知被告
    會經過光春天橋下，所以事先埋伏，而且對被告之車型、車號，事先都已掌握，
    才埋伏逮捕被告等語（本院卷四十六頁），核與被告警訊中坦認八十九年二月九
    日路過潮州鎮○○路○○路天橋下時遭警方攔撿，當場並查獲安非他命及海洛因
    因等情相合，又有安非他命（毛重十三．二五公克）、吸管六支、夾鏈袋一０九
    個等客觀上常與安非他命毒品相關之物品扣案，足見被告確與安非他命毒品涉入
    非淺；又證人倪全成早在偵查中即證稱伊係打被告之0000000000號行
    動電話聯絡，被告於本院亦坦認：「我都是用0000000000號行動電話
    檢聯繫倪全成的0000000000號（按此隻電話嗣經證人倪全成證實確係
    伊所有無訛）：：我留給倪全成的電話是0000000000號」（本院卷五
    十一頁），足見倪全成與被告間甚為熟識，其指認被告對其販賣其施用所需之安
    非他命證詞，並非虛捏，自屬可信。
(二)、證人倪全成偵訊中（八十九年三月三十日）固一度翻異前詞，改證稱：販賣其安
    非他命之人為「柳政坤」而非被告甲○○云云。然證人倪全成嗣於偵訊時（八十
    九年四月五日）即再翻異改稱：係因被告甲○○在法警拘留室央求其改說未向被
    告購買安非他命，嗣於原審審理中（八十九年六月十四日）再明確說明被告在看
    守所到法院途中策劃其向檢察官說被告與倪全義打架，實際上他們並未打架，他
    們是朋友關係等語。細繹本件偵訊歷次訊問筆錄，被告甲○○早在八十九年二月
    十日、三月十五日偵訊時即辯陳因與倪全成之弟倪全義發生打架，係對伊誣陷等
    語，然證人倪全義為何原因指認被告販賣安非他命之原因，事涉倪全義個人主觀
    意見，豈是被告得以知情，況被告所指爭執對象係倪全義而非倪全成，客觀上亦
    非倪全成誣指他人之充足動機，又倪全成於八十九年三月三十日到庭後固亦附和
    被告之前辯詞，但亦僅稱：「我弟弟告訴我他和甲○○打過架，什麼原因我不知
    道」等語，其對倪全義與被告間爭執完全模糊，對倪全成言，毫無挑釁性，客觀
    上難認有何合理理由足令倪全成有必要因此對被告為嚴重刑責販賣毒品之指控。
    況該次倪全成成為有利被告之證詞之八十九年三月三十日偵訊，被告與倪全成、
    倪全義確係同時提訊到庭，被告自有機會策劃證人倪全成、倪全義作出不實之供
    述；且被告在偵訊時已稱與倪全義互相打幾拳等情，已與倪全義偵查中所稱「只
    是吵架而已，沒有動手，我有推他，他也有推我」等語不符，被告嗣於原審審理
    時再改稱：與倪全義有不愉快，但沒有開打等語，亦有前後自我矛盾之情，是此
    一偵查中倪全成一度有利被告之證詞及證人倪全成之證詞，均難執以為有利被告
    之證據。
(三)、證人倪全成於偵查中固陳稱：「警方說如果檢舉出來，要幫我跟檢察官說好話」
    等語。然施用毒品行為之人，如若供出毒品來源，依毒品危害防制條例第十七條
    規定，依法本有機會獲減其刑，是警方查獲毒品施用者，以可使獲刑度寬減為由
    ，勸解供出販賣者，形式上並無可議，況上開說詞意旨，並未以不移送倪全成為
    誘詐，自難僅因上開合法勸說，遽認上開倪全成警訊供詞有嚴重瑕疵之情，況倪
    全成於嗣後偵審中亦迭為指證被告對伊販賣安非他命事實，其偵查中曾為該上開
    陳述，尚難據為有利被告之認定。
(四)、至有關被告販賣安非他命予證人倪全成之細節，依倪全成所證，或稱「我向甲○
    ○購買安非他命七、八次，每次購買二千五百元」（警初訊）、「他賣我三次安
    非他命」（八九毒偵四五七號卷第七頁）、「安非他命是向甲○○買的，我向他
    買過三次，從八十九年二月五日向他開始買的，最後一次是八十九年二月六日，
    有一天向他買二次，：：我只向他買過二、三次，一次價格一千、二千元及二千
    五百元，八十九年二月五日是向他買一千元安非命，其他二次是二千元或二千五
    百元安非他命」（八九偵一００四號卷廿四頁）、「共買三次，價格是一次一千
    元，一次一千五百元、一次二千五百元，有一次在被告家附近一家廟前空地買的
    ，其餘二次是我用自己的台灣大哥大打被告大哥大給被告，我的號碼為0000
    00000000號，他拿到我家給我，：：偵查中原說不記得購買價額，檢察
    官叫我說大概，我就說二千元，現在回想起可確定不是二千元」（原審卷廿一頁
    ）、「我先後向他（指被告）購買三次，：：三次大約是在八十八年十二月底至
    八十九年一月間聯繫購買毒品，因為八十八年十一月底認識他，購買的價格分別
    是第一次一千元，第二次一千五百元，第三次是二千元：：大部分都是在甲○○
    潮州住家附近路邊，每次都是買一小包，但是重量均不同」（本院卷四十七頁）
    ，似乎就購買毒品時間、地點、次數、金額迭有翻異，然對照被告於警訊中所供
    尚有向「萬長」者購買，其施用時間係「自一個月前（即約八十九年一月初）開
    始吸食，最後一次是八十九年二月九日間」等情，其購買次數、對象必然非單一
    ，日後就該關係緊要之購買細節，本難期倪全成明確證陳，然綜合上開迭為供述
    ，偵查中所稱「我向他買過三次，從八十九年二月五日向他開始買的，最後一次
    是八十九年二月六日，有一天向他買二次，：：，一次價格一千、二千元及二千
    五百元，八十九年二月五日是向他買一千元安非命，其他二次是二千元或二千五
    元」等語（八九偵一００四號卷廿四頁）完整而明確陳述中，距案發最近，並為
    公訴人採酌為起訴所認定事實，其後偵審中陳述固稍有更迭，但意旨相去不遠，
    應以該次偵查自白陳述為事實認定依據。
(五)、被告一度辯陳八十九年二月間均與郭傳禮同在林園工作，不可能於前開時地售賣
    安非他命予倪全成云云，然嗣後已表明放棄傳訊聲請，且依年曆所載，八十九年
    二月五日、六日恰為農曆初一、初二假日，且被告亦自承「我們只是白天工作，
    下班後各自回家」（本院卷四十九頁），證人倪全成指證被告於前開時地販賣安
    非他命予伊，客觀並無從瑕疵，亦難採為有利被告之認定依據。
(六)、本件被告自警偵訊迄原審中均矢口否認與證人倪全成有何安非他命交易，然嗣於
    本院本次審理中已供承：「倪全成曾經透過他弟弟向我要過三次安非他命來吸食
    ，在八十九年一月間，：：是我沒有向他收錢」（本院卷五十頁）似認係無償贈
    送，嗣同次陳述又改稱：「八十九年一、二月間，他（指倪全成）有二次拿一千
    元給我，當時是我邀他各自出一千元買，回來再平分，：：第一次他出一千，第
    二次他是出一千五百元還是二千元，已忘記，我都是跟他出同等價格，向同村之
    「阿喜」買的，我買了以後，一半分給倪全成，我真的沒有賺倪全成的錢，只是
    受託幫他買」（本院卷五十一頁）等語，前後矛盾，然已足證其與證人倪全成間
    有安非他命交付行為無訛，衡諸常情，被告與證人倪全成同為安非他命施用之人
    ，彼此非親非故，豈有迭為交付施用，而未有取償之情？況證人倪全成上開不利
    被告之陳述均迭以「購買」一詞指稱事實，其間有金錢交易之陳述自與常情相合
    ，而堪予採信，被告既迭以有償販賣安非他命毒品予倪全成施用，其主觀上係基
    於營利意圖，亦堪認定之。又證人倪全成本人有施用安非他命，於八十九年二月
    九日為警查獲時亦有安非他命殘渣吸食器扣案，已據倪全成證述明確，被告本人
    於被警查獲時所扣獲之安非他命晶體，亦經高雄醫學大學附設綜合醫院檢驗屬甲
    基安非命無訛，有該院編號九００二─一五四號檢驗報告附卷可按，被告又坦認
    曾交付安非他命予倪全成之事實，則倪全成上開指證購買之晶體係安非他命確然
    無訛。綜上所述，被告上開所辯，係屬卸責之詞，不足採信，事證明確，被告犯
    行堪以認定。
二、按安非他命為毒品危害防制條例所規定之第二級毒品。被告所為販賣行為，核係
    犯毒品危害防制條例第四條第二項之販賣第二級毒品罪。被告先後多次販賣第二
    級毒品安非他命行為，時間緊接，犯罪構成要件相同，顯係基於概括犯意反覆為
    之，為連續犯，依刑法第五十六條規定，僅論以一罪。其因販賣而持有安非他命
    之低度行為，為販賣之高度行為所吸收，不另論罪。被告甲○○於民國八十六年
    間，曾因恐嚇罪，經台灣屏東地方法院，分別判處有期徒刑一年二月確定，於八
    十八年七月十七日執行完畢，復因竊盜罪，經同法院判處有期徒刑五月確定，接
    續執行，於八十八年十二月十七日執行完畢等事實，有其全國前案紀錄表在卷足
    參，其於上開刑之執行完畢後，五年內再犯本件有期徒刑以上之罪，為累犯，依
    刑法第四十七條規就有期徒刑部分定加重其刑（無期徒刑部分，依法不加重）。
    被告上開犯罪事證既明，原審法院據以論罪科刑，固非無見。惟查：本件扣案之
    安非他命十三‧二五公克，係被告與義仔二人所共有，預供自己施用，且夾鏈袋
    一０九個亦係義仔所交付，此均經被告於警訊時供明，原審法院亦以其持有上述
    安非他命，為其施用第二級毒品之證據，裁定送勒戒處所觀察勒戒，有原審法院
    八十六年度毒聲字第六八七號裁定可稽，而各該安非他命及夾鏈袋數量，在證據
    法則上意義，尚無可單憑扣案事實即憑以遽認必係供販賣之用，是各該物品係否
    供被告預備販賣毒品所用，並無積極證據可資認定，原判決遽於被告所犯販賣毒
    品罪項下諭知沒收銷燬，自有未洽，被告上訴意旨否認犯罪，固無足取，惟原判
    決就此部分既有可議，自應連同定執行刑部分均予以撤銷改判。審酌被告素行雖
    不佳，惟本件販賣第二級毒品之次數，數量均不多，獲利亦非豐厚，情節尚輕及
    其他一切情狀，量處如主文第二項所示之刑。又被告販賣第二級毒品之所得計為
    五千五百元（一千元加二千元加二千五百元等於五千五百元），依同條例第十九
    條第一項規定宣告沒收，上開犯罪所得並諭知全部或一部不能沒收時，以其財產
    抵償之。
據上論結，應依刑事訴訟法第三百六十九條第一項前段、第三百六十四條、第二百九
十九條第一項前段、毒品危害防制條例第四條第二項、第十九條第一項、刑法第十一
條前段、第五十六條、第四十七條，判決如主文。
本案經檢察官董明正到庭執行職務。
中    華    民    國      九十      年       八       月     十五   日
                              臺灣高等法院高雄分院刑事第八庭
                                  審判長法官  郭雅美
                                        法官  莊飛宗
                                        法官  洪兆隆
右正本證明與原本無異。
如不服本判決，應於判決送達後十日內向本院提出上訴狀，其未述理由者並應於提
出上訴狀後十日內向本院補提理由書（應附繕本)。
                                      書記官  葉淑華
中    華    民    國      九十      年       八       月     十七   日
附錄：本判決論罪科刑法條：
毒品危害防制條例第四條第二項：
製造、運輸、販賣第二級毒品者，處無期徒刑或七年以上有期徒刑，得併科新臺幣七
百萬元以下罰金。
                                                                  Ｊ


司法院資訊處製作；財團法人民間司法改革基金會備份。
